臺灣板橋地方法院刑事判決　　　　　　　95年度訴字第3553號
公　訴　人　臺灣板橋地方法院檢察署檢察官
被　　　告　丙○○
　　　　　　　　　（現另案於臺灣臺北監獄臺北分監執行中）
選任辯護人　孫世群律師
被　　　告　丁○○
選任辯護人　周國榮律師
上列被告因強盜等案件，經檢察官提起公訴（95年度偵字第2534
2 號），本院判決如下：
    主  文
丙○○共同意圖為自己不法之所有，攜帶兇器，以強暴至使不能
抗拒，而強取他人之物，未遂，累犯，處有期徒刑肆年陸月，扣
案如附表編號一、二所示之物均沒收；又共同偽造署押，足以生
損害於他人，累犯，處有期徒刑伍月，扣案如附表編號一所示之
物均沒收。應執行有期徒刑肆年玖月，扣案如附表所示編號一、
二所示之物均沒收。
丁○○共同意圖為自己不法之所有，攜帶兇器，以強暴至使不能
抗拒，而強取他人之物，未遂，處有期徒刑肆年，扣案如附表編
號一、二所示之物均沒收；又共同偽造署押，足以生損害於他人
，處有期徒刑肆月，扣案如附表編號一所示之物均沒收。應執行
有期徒刑肆年貳月，扣案如附表編號一、二所示之物均沒收。
    事  實
一、丙○○前於民國92年間因違反毒品危害防制條例案件，經本
    院93年度訴緝字第53號判決判處有期徒刑10月確定，甫於95
    年4 月13日縮刑期滿執行完畢（再犯本罪構成累犯，起訴書
    誤載為「95年4 月16日」執行完畢，應予更正），竟不知悔
    改，因其所經營位於臺北縣板橋市○○路○ 段188 巷11弄54
    號之「欣欣瓦斯安全設備行」生意不佳，竟與其員工丁○○
    共同基於意圖為自己不法所有及偽造署名、行使偽造特種文
    書之犯意聯絡，推由丁○○於95年10月31日早上9 時至10時
    許，至臺北市萬華地區光復橋旁某不知名之印刷公司，委由
    不知情之印刷公司人員印製新海瓦斯有限公司（以下簡稱「
    新海瓦斯公司」）之空白工作證二紙，再由丁○○持回前開
    「欣欣瓦斯安全設備行」內，由丙○○、丁○○分別將自己
    之照片貼於前開新海瓦斯公司之空白工作證上後，兩人復基
    於偽造署名之犯意聯絡，推由丙○○在貼有其本人照片之工
    作證上偽造「林海清」之姓名，並在貼有丁○○照片之工作
    證上偽造「葉基斯」之姓名，均足以生損害於新海瓦斯公司
    及「林海清」、「葉基斯」等人。嗣丙○○、丁○○二人乃
    於95年10月31日12時45分許，至台北縣新莊市○○街92號2
    樓甲○○、乙○○○夫婦家，持前開偽造之工作證2 張，冒
    充係新海瓦斯公司人員而行使之，向乙○○○佯稱要進行瓦
    斯管線檢查，而進入黃家勘察內部情形，因乙○○○之夫甲○○當時正在房間內午睡，丙○○及丁○○誤以為僅有乙○○○單身女子在家，而認有下手之機會，乃佯稱已經檢查完
    畢，先行離開。嗣二人在乙○○○住處外備妥強盜之準備後
    ，再按電鈴佯向乙○○○表示忘記抄錶而誘使乙○○○再度
    開門，俟丁○○、丙○○再度進入黃家後，二人即分別持丙○○所有，足供兇器使用之剪刀1 把、螺絲起子1 把，由丁○○將乙○○○推倒在地，並用丙○○所有之手套塞入乙○○○口中，再一手拿剪刀，一手壓住乙○○○之右肩膀，丙○○則在旁一手壓住乙○○○左手肩膀，一手壓住乙○○○
    之嘴巴，二人以此強暴方式，喝令乙○○○交出錢財，丁○○並出言向乙○○○恫稱：若再出聲就要給你死等語，至使
    乙○○○不能抗拒；乙○○○於掙扎則中受有顏面及唇多處
    挫傷及瘀血、頸部挫傷、右前臂、上臂兩處穿刺傷、右足擦
    傷等傷害（傷害部分未具告訴，惟係屬強盜之部分行為）。
    嗣甲○○在房間內聽到乙○○○唔唔求救之聲音，走出房門
    發現上情，即上前阻止並大聲呼救，丙○○、丁○○見事跡
    敗露，隨即起身並將乙○○○扶起，挾至門口放開乙○○○
    後，旋即轉身逃跑而未能強盜得逞。嗣於同日13時許，在前
    揭中榮街100 號前，為民眾及警員合力圍捕查獲，並扣得前
    開偽造之新海瓦斯公司任職之工作證2 張及丙○○所有之剪
    刀1 支、螺絲起子1 把、手套1 只。
二、案經乙○○○訴由台北縣政府警察局新莊分局報請臺灣板橋
    地方法院檢察署檢察官偵查起訴。
    理  由
一、就被告二人犯刑法第216 條、第212 條共同行使偽造特種文
    書罪及同法第217條偽造署押罪部分：
    (一)訊據被告丙○○、丁○○二人對渠二人有於前揭時、地偽
      造新海瓦斯公司工作證，並在其上偽造「林海清」、「葉
      基斯」之署名，再持以行使等犯行，均有犯意聯絡及行為
      分擔等情，均坦承不諱，核與證人乙○○○於本院審理中
      證稱：95年10月30日中午12時45分許，被告二人有冒充新
      海瓦斯公司的人員，身上掛著新海瓦斯公司的工作證給我
      看，說要來檢查瓦斯等情節相符（院卷第130 、135 頁）
      。
    (二)此外，並有前揭貼有丙○○（偽稱「林海清」）及丁○○
      （偽稱「葉斯基」）照片之偽造新海瓦斯公司工作證各1
      紙附卷可按（見95年度偵字第25342 號卷第33頁、本院卷
      第160-1 頁下方照片），自堪認被告二人前揭自白應與事
      實相符，堪予採信，渠等所為自足生損害於新海瓦斯公司
      及「林海清」、「葉基斯」等人無疑。從而，此部分事證
      明確，被告二人共同偽造署名及行使偽造特種文書罪責堪
      予認定。
二、就被告二人犯刑法第330 條第2 項、第1 項加重強盜罪未遂
    罪部分：
    (一)訊據被告丁○○對其本人有前揭攜帶兇器強盜未遂之犯行
      均坦承不諱；被告丙○○則矢口否認有何攜帶兇器強盜之
      犯行，辯稱：我是欣欣瓦斯安全設備行的負責人，被告丁○○是我的員工，因為生意不好，才會和丁○○去偽造新
      海斯公司的工作證，想要冒充新海瓦斯公司的人員推銷瓦
      斯器材，95年10月31日中午12時45分許，我和丁○○到台
      北新莊市○○街92號2 樓甲○○及乙○○○家中，假裝檢
      查瓦斯管線後，離開乙○○○家中，在其門外，賴俊說看
      情況乙○○○有可能會購買我們的瓦斯器材，所以我和丁○○又按電鈴，假裝說忘記抄錶，再進入乙○○○家中；
      不料丁○○卻突然將乙○○○壓倒，要搶錢；我完全不知
      道丁○○會這麼做，當時乙○○○的腳一直踢，有踢到類
      似泡茶用的小瓦斯桶，我怕發生危險，才把乙○○○的腳
      移開一點；後來甲○○起身出來看到，並呼救後，我和丁○○就趕快跑，就加重強盜罪部分真的是丁○○自己做的
      ，我沒有犯意聯絡云云。
    (二)惟查，本件被告二人均有參與共同加重強盜犯行部分，業
      據證人即被害人乙○○○本院審理中證稱：95年10月31日
      下午12時40分、45分左右，我和我先生甲○○已經吃過午
      飯，我先生吃過午飯在睡覺，我們家是公寓式的房子，我
      是住在二樓，當時被告二人有來兩次，第一次是被告二人
      按門鈴，我問他們要做什麼，他們說他們是新海瓦斯公司
      的人員，要來檢查瓦斯，我讓他們進來後，他們到我的陽
      台、廚房檢查瓦斯，檢查後被告二人說沒有問題，之後他
      們就出去了；約5 分鐘後，被告二人又按門鈴，我問他們
      要做什麼，他們說他們忘記寫住址，我才開門讓他們進來
      ，但是這次被告二人沒有脫鞋子，平常進來都要脫鞋子；
      我當時就質問被告二人為何要寫住址，被告二人就說要，
      我就問他們二人樓上有沒有寫住址，被告二人說有，他們
      說要抄瓦斯表的號碼，由被告丙○○去抄，被告丁○○站
      在我旁邊，後來被告丙○○抄完廚房的號碼後問被告丁○○陽台的號碼要不要抄，被告丁○○說不要；這時被告丁○○就突然把我推倒，我有倒下，我一直掙扎並問他為何
      要推倒我，被告丁○○說他要錢，我就說你要錢直接跟我
      講，我會給你，我被推倒時四腳朝天，臉朝上，有人把我
      二隻手都壓制住，隨後我的嘴巴也被東西塞住了，後來發
      現是手套塞住我嘴巴；當時被告丁○○叫我不要出聲，不
      然給我死，我全身被壓制，不能掙扎，我很害怕，所以眼
      睛都閉起來，嘴巴只能發出嗚嗚的聲音。被告二人第一次
      進來時，可能以為只有我一個人在家，他們不知道我先生
      在睡午覺；第二次被告二人進來，在廚房那邊把我推倒，
      當時我先生在房間裡面睡覺，廚房距離我先生睡覺的房間
      門口約五、六步。但因為房間門關起來，所以我嘴巴被摀
      住的時候，我先生就沒有聽到我在叫，這段過程時間約六
      、七分鐘。後來我先生起床出了房門，看到被告二人壓住
      我的身體，就罵髒話並且衝出來，被告就把我扶起來，我
      先生又拿塑膠椅子要打他們，他們就打開門出去，掙扎過
      程中我不知道有人戳我的手，但是後來有發現我的右手有
      流血，應該是被被告的剪刀刺到，腳部也踢到東西而受傷
      ，臉部也有受傷，但如何受傷的我不知道。我感覺並沒有
      人搬動我的腳等語綦詳（見本院卷第130-135 頁）
    (三)又前開證人乙○○○所證述之情節，亦核與證人甲○○於
      本院審理中證稱：本件案當時，我在房間睡午覺，聽到嗚
      嗚的聲音，覺得怪怪的，就起床從房間門走出來，門的右
      邊是廁所，在廁所與廚房中間的空間，我看到我太太倒在
      地上，被告丁○○站在我太太的右手邊，一手拿著剪刀，
      一手壓著我太太的肩膀，我就大聲喊；另外庭上的被告丙○○，一手壓著我的太太左手肩膀，一手壓著我太太的嘴
      巴，我當時就大聲喊叫救命、有人搶劫、趕快救命，被告
      二人就馬上放開我太太，被告二人起身時，也把我太太從
      地上拉起，三個人走到我家門口，被告二人說沒有傷害我
      太太，然後被告二人就跑掉了。當時我只有看到丙○○的
      手摀住我太太的嘴巴，沒有看到是用什麼東西塞住我太太
      的嘴巴，後來我女兒整理家裡才發現我太太倒地附近的垃
      圾桶邊有一隻手套沾有血跡，我們家裡平常沒有這個手套
      ，才知道被告二人是用這支手套塞住我太太的嘴巴，我發
      現這個手套後就拿去派出所。我太太倒地的情形是頭部在
      我右手邊，腳在我的左手邊，被告丁○○是在我太太的右
      邊，被告丙○○是在我太太的左邊，被告二人是面向我太
      太的臉部；我看得到被告丙○○的背部與側面，比較看得
      到被告丁○○的正面。我確定是被告丙○○摀住我太太的
      嘴巴；我也發現我太太右邊肩膀倒地的位置，及右手手腕
      有血跡，腳部則沒有注意到；我太太跑到樓下時，我才仔
      細看我太太，發現她的右手有受傷流血，但是不是很嚴重
      ，並不像是故意被刺傷，比較像是掙扎時弄受傷的，另外
      有看到我太太的嘴部稍有瘀青，但也不嚴重等語相符（見
      本院卷第136-139頁）
    (四)本院查被害人黃邱鴻坐及證人即乙○○○之夫甲○○，於
      本院審理中，非但未向被告二人提出民事求償，反而表明
      願意原諒被告二人，希望被告二人以後好好做人；被害人
      乙○○○甚且未對被告二人提出傷害之告訴，可見證人乙○○○及甲○○二人均係忠厚篤實之公民，要無設詞誣陷
      被告丙○○之可能，彼二人所為之證言自屬翔實可信，自
      均堪採為認定被告二人犯罪事實之基礎。
    (五)且衡諸一般事理，加重強盜之犯行係屬情節重大之暴力犯
      罪，共犯間必有相當之合意始有可能為之，要無於行加重
      強盜行為時，尚夥同閒雜人等在旁圍觀礙事之理。是被告
      丁○○若未與被告丙○○有加重強盜之犯意聯絡，豈有可
      能在對乙○○○施強暴行搶之際，容任事先不知情之被告
      丙○○在場礙事，而甘受可能遭丙○○阻止犯行或事後告
      發犯罪之風險。又被告丙○○果若不知被告丁○○意欲強
      盜，則其於丁○○以強暴方式壓制乙○○○時，自應出言
      勸阻、出手阻止、或儘速離開現場，以撇清嫌疑，又豈有
      可能在旁觀察，復出手協助搬動被害人乙○○○腳部之理
      ？由此可見，被告丙○○辯稱渠與被告丁○○第二次進入
      乙○○○家中時，以為是要推銷瓦斯器材，不知道被告丁○○會行搶云云，顯然悖於常情，不足採信。
    (六)此外，並有前揭偽造之新海瓦斯公司工作證2 張、剪刀1
      支、螺絲起子1 把、手套1 只扣案可資佐證，；及署立台
      北醫院所出具乙○○○之診證明書2 紙、證人乙○○○、
      甲○○當庭繪製之現場各1 紙、及照片3 幀附卷可稽（見
      同上偵卷第32-1、84頁，本院卷第000-000-0 頁）。
    (七)綜上調查，本件此部分事證已臻明確，被告二人共同加重
      強盜之犯行均堪予認定。至證人即同案被告丁○○於本院
      審理中證稱本件強盜係其本人臨時起意所為，被告丙○○
      並不知情云云，核與前揭事證不符，顯屬其事迴護被告丙○○之詞，委無可採，附此敘明。
三、查剪刀及螺絲起子均為鐵製，前端尖銳，客觀上對人身安全
    具有危險性，均屬刑法上之兇器無疑。是核被告丙○○、賴
    俊二人所偽係犯刑法第216 條、第212 條之使偽造特種文書
    罪、第217 條偽造署名罪；及同法第330 條第2 項、第1 項
    之加重強盜未遂罪。被告二人偽造變種文書低度行為應為渠
    等行使之高度行為所吸收，又渠二人利用不知情之印刷公司
    人員偽造特種文書，均應論以間接正犯；又被告二人係以一
    行為變造特種文書及偽造署名，為想像競合犯，應從重論以
    一偽造署名罪。另被告二人為加重強盜犯行，對乙○○○施
    強暴行為時，使乙○○○受傷（傷害部分未據告訴），應屬
    渠二人加重強盜過程中之部分行為，不另論罪，起訴意旨請
    求另論以刑法第277 條第1 項之傷害罪，容有未洽，併此指
    明。而被告二人就前揭犯行有犯意聯絡及行為分擔，均為共
    同正犯。又查被告二人所為加重強盜犯行，雖已著手於強暴
    行為之實施，惟尚未取得財物即遭甲○○阻止而不遂，為未
    遂犯，均應依刑法第25條第2 項之規定減輕其刑。至被告二
    人所犯上揭偽造署名及加重強盜二罪間，犯意有別，行為互
    殊，應分論併罰。另查被告丙○○有如事實欄所載之論罪科
    刑執行前科，此有臺灣高等法院被告前案紀錄表1 份附卷可
    按，其於有期徒刑執行完畢後5 年內，再故意犯本件有期徒
    刑以上之罪，為累犯，應依刑法第47條第1 項規定加重其刑
    ，就其所犯加重強盜未遂罪部分，應依法先加後減之。
四、爰審酌被告丙○○為欣欣瓦斯設備安全行之負責人，被告丁○○係該行號之員工，不思以正當手段經營生意，竟偽造新
    海瓦斯公司之工作證，矇混係知名公司之人員，再借詞混入
    民宅，伺機行搶，其犯罪之動機、目的均殊非可取，手段十
    分惡劣，所為嚴重損害新海瓦斯公司之商譽，並對社會治安
    ，社會大眾之居家安全造成嚴重威脅與實害，犯罪所生危害
    實屬非輕，且被告丙○○事後猶飾詞否認加重強盜犯行；而
    被告丁○○雖全部認罪，仍曲詞迴護被告丙○○，犯後態度
    均屬不佳，惟被害人乙○○○已當庭表明不予追究等一切情
    狀，分別量處如主文第1 項、第2 項所示之刑，以示懲儆。
    至起訴意旨具體求處被告丙○○有期徒刑10年、被告丁○○
    有期徒刑8 年，容嫌過重，附此敘明。至如附表所示之物，
    係被告二人所有供犯本件犯罪所用之物，已據被告二人供認
    在卷（詳如附表所示），均應依刑法第38條第1 項第2 款定
    沒收之。
據上論斷，應依刑事訴訟法第299 條第1 項前段，刑法第28條、
第212 條、第216 條、第217 條第1 項、第330 條第2 項、第1
項、第55條、第25條第2 項、第47條第1 項、第51條第5 款、第
38 條 第1 項第2 款，判決如主文。
本案經檢察官張誌洋到庭執行職務。
中　　華　　民　　國　　96　　年　　4 　　月　　30　　日
                刑事第五庭審判長法　官  陳坤地
                                法  官  李麗珠
                                法  官  許映鈞
以上正本證明與原本無異
如不服本判決應於送達後10日內向本院提出上訴狀
                                書記官　范煥堂
中　　華　　民　　國　　96　　年　　4 　　月　　30　　日
附表：
     ┌──┬──────────┬──────────┐
     │編號│    扣案物品        │     沒收依據       │
     ├──┼──────────┼──────────┤
     │ 1  │偽造新海瓦斯公司工作│為被告二人所有，供共│
     │    │證二紙（含其上偽造「│犯偽造署押、行使偽造│
     │    │林海清」、「葉基斯」│特種文書罪及加重強盜│
     │    │之署名）。          │罪所用之物，均應依刑│
     │    │                    │法第38條第1 項第2 款│
     │    │                    │規定沒收之。        │
     ├──┼──────────┼──────────┤
     │ 2  │剪刀一支、螺絲起子一│為被告丙○○所有，供│
     │    │支、手套一個        │被告二人共犯加重強盜│
     │    │                    │罪用之物，均應依刑法│
     │    │                    │第38條第1 項第2 款規│
     │    │                    │定沒收之。          │
     └──┴──────────┴──────────┘
附錄本案論罪科刑法條全文：
中華民國刑法第212條
偽造、變造護照、旅券、免許證、特許證及關於品行、能力服務
或其他相類之證書、介紹書，足以生損害於公眾或他人者，處1
年以下有期徒刑、拘役或3 百元以下罰金。
中華民國刑法第216條
行使第210 條至第215 條之文書者，依偽造、變造文書或登載不
實事項或使登載不實事項之規定處斷。
中華民國刑法第217條
偽造印章、印文或署押，足以生損害於公眾或他人者，處3 年以
下有期徒刑。
盜用印章、印文或署押，足以生損害於公眾或他人者，亦同。
中華民國刑法第330條
犯強盜罪而有第321 條第1 項各款情形之一者，處7 年以上有期
徒刑。
前項之未遂犯罰之。
